臺灣花蓮地方法院刑事判決　　　　　　 100年度花易字第34號
聲　請　人　臺灣花蓮地方法院檢察署檢察官
被　　　告　翁昱航
上被告因偽造文書案件，經檢察官聲請簡易判決處刑（ 100年度
偵字第2149號），本院花蓮簡易庭認有刑事訴訟法第451條之1第
4 項但書之情形，不宜以簡易判決處刑，改依通常程序審理，並
判決如下：
    主  文
翁昱航無罪。
    理  由
一、聲請簡易判決處刑意旨略以：被告翁昱航於民國100年3月24
    日21時8分許，駕駛車牌號碼 8852—PK號自用小貨車（下稱
    上開自小貨車）行經花蓮縣花蓮市○○路 209號前，不慎擦
    撞停放在路旁陳杰燕所有之自用小客車，因擔心肇事後車輛
    毀損會遭公司處分，竟於同年月25日13時30分許，向花蓮縣
    警察局花蓮分局美崙派出所警員謊稱：其駕駛之上開自小貨
    車在花蓮縣花蓮市○道路下美崙郵局旁，遭不明車輛撞擊，
    致車輛受損，並在現場圖、警詢筆錄中簽名，使員警將不實
    事項登載在所掌公文書上，致生損害於員警處理交通案件之
    正確性及他人，因認被告所為涉犯刑法第 214條之使公務員
    登載不實文書罪云云。
二、按犯罪事實應依證據認定之，無證據不得認定犯罪事實，又
    不能證明被告犯罪或其行為不罰者，應諭知無罪之判決，刑
    事訴訟法第154條第2項、第301條第1項分別定有明文。復按
    刑法第 214條使公務員登載不實事項於公文書罪，須一經他
    人之聲明或申報，公務員即有登載之義務，並依其所為之聲
    明或申報予以登載，而屬不實事項者，始足構成。若其所為
    之聲明或申報，公務員尚須為實質之審查，以判斷其真實與
    否，始得為一定之記載者，即非本罪所稱之使公務員登載不
    實（最高法院73年臺上字第1710號判例及最高法院91年第17
    次刑事庭會議決議可資參照）。
三、本件公訴人認被告涉犯使公務員登載不實文書之犯行，無非
    係以被告於警詢中之自白、謊稱事故現場之現場圖、花蓮縣
    警察局疑似道路交通事故肇事逃逸追查表、被告謊稱車輛被
    毀損之警詢筆錄及員警出具之偵查報告書等為據。被告於警
    詢及本院審理時固均坦承有公訴人所指之行為，經查：
（一）被告駕駛上開自小貨車行經花蓮縣花蓮市○○路 209號前
      ，不慎擦撞停放在路旁陳杰燕所有自用小客車，因擔心肇
      事後車輛毀損會遭公司處分，於100年3月25日13時30分許
      ，向花蓮縣警察局花蓮分局美崙派出所警員謊稱：上開自
      小貨車在花蓮縣花蓮市○道路下美崙郵局旁，遭不明車輛
      撞擊，致使車輛受損之事實，有卷附之事故現場之現場圖
      、花蓮縣警察局疑似道路交通事故肇事逃逸追查表、被告
      警詢筆錄、偵查報告書可稽，並為被告自承在卷，堪信屬
      實。
（二）按「警察機關對道路交通事故現場，應就下列事項詳加勘
      察、蒐證、詢問關係人，據以分析研判：一、事故地點、
      通向、交通情況及周圍環境狀況。二、地面因事故形成之
      各項痕跡及散落物狀況。三、駕駛人身心狀況與人、車損
      傷之痕跡、程度及附著物之狀況。四、事故當事人、車輛
      位置及形態。五、事故過程中之人、車動態及各關係地點
      。前項各款之勘察、蒐證，應儘量使事故當事人及證人在
      場說明，並以現場圖及攝影作成紀錄，詳實填寫道路交通
      事故調查報告表，對事故當事人及證人陳述作成紀錄或筆
      錄。現場圖由當事人或在場人簽名。事故當事人因故無法
      在場陳述事故發生情形或其陳述內容有再查證必要者，警
      察機關得通知車輛所有人、當事人或相關人員到場說明。
      肇事之汽車駕駛人拒絕接受或無法實施酒精濃度測試，或
      疑似吸食毒品﹑迷幻藥﹑麻醉藥品及其相類似之管制藥品
      者，警察機關應將其強制移由受委託醫療或檢驗機構對其
      實施血液或其他檢體之採樣及測試檢定」，道路交通事故
      處理辦法第10條定有明文，可見警察機關就一般車輛道路
      交通事故之真相，包含肇事者為何人、車輛動態及各關係
      地點等事項，均須詳加勘查、蒐集事證，具有實質審查之
      義務，是本案被告雖佯稱上開自小貨車遭不明車輛碰撞云
      云，員警並依據其陳述登載於交通事故現場現場草圖及花
      蓮縣警察局道路交通事故調查筆錄，但蓋筆錄及現場圖之
      真偽仍須經援用人予以判斷，則被告在上開文書上簽名，
      參照前揭判例及說明，自不構成刑法第 214條之使公務員
      登載不實罪，否則犯罪嫌疑人於警詢時否認犯罪，並在筆
      錄上簽名，極可能如公訴人所指亦涉犯使公務員登載不實
      文書罪，要與被告不自證己罪之原則相違，是公訴人上開
      所認，顯有違誤，不足為採。
四、綜上所述，被告所為要與刑法第 214條使公務員登載不實罪
    之構成要件有間，自難逕以該罪相繩。此外，復無其他積極
    證據足資證明被告涉有公訴人所指之使公務員登載不實之犯
    行，揆諸前開法條、判例及說明，應諭知被告無罪之判決，
    以免冤抑。
據上論斷，應依刑事訴訟法第452條、第301條第 1項前段，判決
如主文。
本案經檢察官張立中到庭執行職務。
中    華    民    國    100    年    7    月    12    日
                  刑事第三庭    法  官  許乃文
以上正本證明與原本無異。
如不服本判決應於收受送達後10日內向本院提出上訴書狀，並應
敘述具體理由。其未敘述上訴理由者，應於上訴期間屆滿後20日
內向本院補提理由書(均須按他造當事人之人數附繕本)「切勿逕
送上級法院」。
中    華    民    國   100    年    7     月    12    日
                                書記官